【裁判字號】    92,交訴,63
【裁判日期】    920620
【裁判案由】    公共危險
【裁判全文】
臺灣臺南地方法院刑事判決                          九十二年度交訴字第六三號
    公  訴  人  臺灣台南地方法院檢察署檢察官
    被      告  丙○○
右列被告因公共危險案件，經檢察官提起公訴（九十二年度偵字第二０六三號），本
院判決如左：
    主  文
丙○○服用酒類，不能安全駕駛動力交通工具而駕駛，累犯，處有期徒刑參月。又駕
駛動力交通工具肇事，致人傷而逃逸，累犯，處有期徒刑捌月。應執行有期徒刑拾月
。
    事  實
一、丙○○曾於民國九十年間因違反兵役法案件，經臺灣台南地方法院判處有期徒刑
    三月確定，並於九十年十二月十二日易科罰金執行完畢。仍不知悔改，其復於九
    十二年二月一日晚上九時許起，在臺南市○○○路「黃金拍檔ＫＴＶ」與友人飲
    用啤酒，本應注意飲用酒類後其吐氣所含酒精濃度超過每公升０‧二五毫克以上
    者，不得駕駛車輛，按其情節又非不能注意，其能注意竟疏未注意，於上處飲酒
    後其吐氣所含酒精濃度已高達每公升０‧四一毫克，已酒醉不能安全駕駛動力交
    通工具，詎丙○○仍不顧大眾行車之公共安全，酒後駕駛車牌號碼ＡＧ─六七三
    八號自用小客車，沿臺南市○○路○段由西向東方向行駛，駛至該路與公園路、
    公園路九０四巷之多岔路口時，本應注意汽車行駛時，駕駛人應注意車前狀況，
    並隨時採取必要之安全措施，而依當時情形，客觀上又無不能注意之情事，其能
    注意竟因酒力疏於注意該處為交岔路口，可能會有車輛由岔路駛出之車前狀況，
    未減速慢行仍持速逕自左轉，適於同一時、地，乙○○騎駛腳踏車，沿公園路九
    ０四巷由東向西方向駛至，丙○○見狀避煞不及，車頭左側與腳踏車左側車身發
    生碰撞，造成乙○○人車倒地，受有右髖部挫傷之傷害（過失傷害部分業據撤回
    告訴，由檢察官另為不起訴處分）。詎丙○○肇事後，竟未停車為任何處置，隨
    即逕自駕車沿公園路由南往北方向逃逸，惟因乙○○之腳踏車卡於其所駕駛之自
    用小客車車頭左側，無法順利駕駛，而於公園路九一八巷十弄二十九號前停下，
    嗣經巡邏警員據報前往該處而當場查獲，並於當日晚上十一時五十一分許，當場
    測試其吐氣所含酒精濃度竟仍高達前開數值。
二、案經臺南市警察局第五分局報請臺灣台南地方法院檢察署檢察官偵查起訴。
    理  由
一、訊據被告丙○○於右開時、地，酒醉駕車肇事致人受傷之事實坦承不諱，惟矢口
    否認有何駕車肇事後逃逸犯行，辯稱：曾下車察看被害人傷勢，見救護車來才離
    開該處，且自行至附近將車停好，並非肇事逃逸云云。
    惟查：
（一）按汽車駕駛人飲用酒類後其吐氣所含酒精濃度超過每公升０‧二五毫克以上者
      ，不得駕車，道路交通安全規則第一百十四條第二款定有明文。次按刑法第一
      百八十五條之三之罪本質上係屬抽象危險犯，其立法目的在防杜因酒後駕駛動
      力交通工具而造成侵害他人生命身體之危險，此種抽象危險係伴隨服用酒類或
      其他相類物品過量之行為而當然成立。換言之，只需客觀上有此種行為出現，
      危險即視為存在，其是否果真肇事，均不影響公共危險罪責之成立；若其果真
      駕車肇禍，其不能安全駕駛動力交通工具之情形，則更不待言。另參考德、美
      等國之認定標準，對於酒精濃度吐氣已達每公升０．五五毫克，或血液濃度達
      百分之０．一一以上者，肇事率為一般正常人之十倍，認為已達「不能安全駕
      駛」之標準（此有法務部八十八年五月十八日法八八檢字第一六六九號函可資
參照）。而查被告於案發當日晚上十一時五十一許，距肇事之時約一小時餘，
      經警測試其吐氣所含酒精濃度為每公升０‧四一毫克，有被告吐氣所含酒精濃
      度測試值結果單一紙可稽，足認肇事之際，其吐氣中所含酒精濃度更高於此，
      已超出法律容許之每公升０．二五毫克數值甚多，被告亦自承酒後對其行車有
      影響等語，再參酌被告經警在場處理時，發覺其有「查獲、測試或訊問過程，
      有呆滯木僵，注意力無法集中」等情，亦有卷附之刑法第一百八十五條之三案
      件測試觀察紀錄表載明可徵，顯見其當時因不勝酒力已不能安全駕駛動力交通
      工具，應無疑義。
（二）次查，被告於右開時、地騎車發生碰撞車禍，致被害人乙○○人車倒地，受有
      如事實欄所載之傷等情，業據被告自承在卷，並有奇美醫學中心診斷證明書一
      紙附卷可稽，此外，復有道路交通事故現場勘驗圖、臺南市警察局處理交通事
      故紀錄表、臺南市警察局舉發違反道路交通管理事件通知單、道路交通事故現
      場圖（附於本院審理卷）、道路交通事故現場蒐證照片三十八幀（分別附於偵
      查卷二十七幀、審理卷十一幀）在卷可資佐證，被告亦不否認其駕車肇事，並
      見被害人倒地，是被告駕車肇事，致被害人乙○○受傷一情應可認定。再者，
      被告於肇事後，所駕駛之自用小客車車前左側與被害人之腳踏車卡住，無法順
      利前行，即使勉強行進，地上必出現刮痕，所駕車輛於臺南市○○路九一八巷
      十弄二十五號前停止，巡邏警員依民眾報案稱該處有肇事車輛，於當日晚上約
      十時三十一分許趕至現場查獲，並發現該停車地點至前開肇事地點之地面上，
      留有一０九．九公尺長之明顯刮地痕等情，業據證人即現場查獲臺南市警察局
      第五分局實踐派出所警員甲○○，於本院審理時，到庭具結證稱甚詳（參見本
      院九十二年六月五日審理筆錄），並有前開道路交通事故現場勘驗圖載明可考
      ，再參以被告於檢察官偵查中，亦就其發生車禍後，停車詢問被害人有無受傷
      因見一不明男子靠近、且以電話報警而心中害怕，逃離現場等情，業據其自承
      在卷（參見偵查卷第六頁筆錄），及被害人乙○○於警訊中指訴被告肇事後，
      下車辱罵數語後隨即離去之情（參見警卷第二頁筆錄）。審酌被告於車禍後，
      不僅未當場積極救助被害人，以避免傷亡增加，甚至於所駕車輛卡住腳踏車、
      已難行駛之狀態下，仍駕車逕自離去，終因車輛無法繼續前行，而為警員查獲
      ，被告所為顯係駕車肇事逃逸之舉，其有肇事逃逸之意圖至明。是其所辯，要
      係卸責之詞，不足採信。本件事證已臻明確，被告犯行足堪認定。
二、核被告丙○○所為，係犯刑法第一百八十五條之三酒後不能安全駕駛動力交通工
    具罪及第一百八十五條之四之駕車肇事逃逸罪。又被告有如事實欄所載執行完畢
    之前科紀錄，有臺灣高等法院被告全國前案紀錄表可稽，其於執行完畢後五年之
    內，再犯本案有期徒刑以上之罪，係屬累犯，均應依刑法第四十七條之規定加重
    其刑。爰審酌被告犯罪之動機、目的、手段，其生活狀況、智識程度，與本件犯
    罪所生之危險、損害、被害人傷勢之輕重、被告犯罪後仍未坦承犯行，卸詞以辯
    ，犯後態度不佳及其犯後已與被害人達成民事和解等一切情狀，量處如主文所示
    之刑，以資懲儆。
據上論斷，應依刑事訴訟法第二百九十九條第一項前段，刑法第一百八十五條之三、
第一百八十五條之四、第四十七條，判決如主文。
中      華      民      國      九十二      年      六    月    二十    日
                              臺灣臺南地方法院交通法庭
                                      法  官  洪  士  傑
右正本證明與原本無異
如不服本判決應於送達後十日內向本院提出上訴狀
              書記官  孫  鈴  堯
中      華      民      國      九十二      年      六    月   二十四   日
附錄法條：
中華民國刑法第一百八十五條之三
服用毒品、麻醉藥品、酒類或其他相類之物，不能安全駕駛動力交通工具而駕駛者，
處一年以下有期徒刑、拘役或三萬元以下罰金。
中華民國刑法第一百八十五條之四
駕駛動力交通工具肇事，致人死傷而逃逸者，處六月以上五年以下有期徒刑。


司法院資訊處製作；財團法人民間司法改革基金會備份。
